最高法院刑事判決　　　　　　　　　 111年度台上字第4426號
上　訴　人　臺灣高等檢察署檢察官陳慧玲　
被　　　告　陳家豪


　　　　　　林灝璥


上列上訴人因被告等違反洗錢防制法等罪案件，不服臺灣高等法
院中華民國111年7月28日第二審判決（110 年度上訴字第2206號
，起訴案號：臺灣臺北地方檢察署109年度偵字第14265號），提
起上訴，本院判決如下：
    主  文
上訴駁回。
    理  由 
壹、被訴違反洗錢防制法部分：
一、刑事妥速審判法第9條第1項規定，除同法第8 條情形外，第
    二審法院維持第一審所為無罪判決，提起上訴之理由，以該
    判決所適用之法令牴觸憲法、違背司法院解釋或違背判例者
    為限。同條第2 項並明定刑事訴訟法第377條至第379條、第
    393條第1款規定，於前項案件之審理，不適用之，係專就該
    法第8 條情形以外之第二審法院維持第一審諭知被告無罪判
    決之案件，對於檢察官或自訴人提起第三審上訴所設上訴理
    由之嚴格限制。
    上開所謂判決違背司法院解釋或判例，不包括違背刑事訴訟
    法第377條至第379條及第393條第1款規定意旨有關之司法院
    解釋、判例在內。雖前述規定所稱「判例」，依民國108年1
    月4 日修正，於同年7月4日施行之法院組織法第57條之1第2
    項規定，其效力與未經選編為判例之最高法院裁判相同，然
    非謂原依法選編之判例所示法律見解因而失效，是依刑事妥
    速審判法第9 條第1項第3款規定提起第三審上訴者，應理解
    為以「判決違背原法定判例之法律見解」為理由上訴，若主
    張者係違背刑事訴訟法第377條至第379條及第393條第1款有
    關之法律見解，仍非刑事妥速審判法第9 條第1項第3款之範
    疇。
    從而，檢察官或自訴人對於上開無罪判決（含不另為無罪諭
    知或作無罪之判斷）提起第三審上訴，自應在上訴理由內具
    體敘明，原判決究竟如何具備刑事妥速審判法第9條第1項各
    款所列事項，係屬法定要件。如果上訴理由書狀並未依據卷
    內資料，具體指摘原判決如何具備刑事妥速審判法第9條第1
    項各款所定事由，即與法律規定得為第三審上訴之理由不相
    適合，應認其上訴為違背法律上之程式，予以駁回。
二、本件檢察官起訴被告陳家豪、林灝璥2 人均涉犯刑法第30條
    第1 項、同法第339條第1項之幫助詐欺取財、洗錢防制法第
    14條第1 項之洗錢罪嫌。經臺灣臺北地方法院簡易庭論處被
    告2 人罪刑，檢察官不服，提起上訴，由該院第二審合議庭
    審理結果，因認無法證明被告2 人有被訴犯行，改依通常程
    序審理撤銷上開簡易判決，自為第一審之無罪判決。檢察官
    不服上開無罪判決，提起上訴，原審審理後，維持第一審關
    於諭知被告2 人無罪之判決，而駁回檢察官在第二審之上訴
    ，已敘述其如何取捨證據暨何以無從形成被告有罪心證之理
    由。檢察官提起第三審上訴，依前述規定及說明，其上訴自
    應受妥速審判法第9條特別規定之限制。
三、檢察官上訴意旨略以：
(一)起訴書雖漏列刑法第30條第1項、違反證券交易法第44條第1
    項、第175條第1項之幫助非證券商經營證券業務罪名，然起
    訴書犯罪事實欄已記載被告2 人交付存摺帳戶予詐欺集團成
    年成員後，即意圖為自己不法之所有，撥打電話予告訴人羅
    彩綦，對其佯稱：可投資購買未上市公司股票云云，致告訴
    人陷於錯誤，約定購買，而匯款入該等帳戶等詞，則被告 2
    人幫助非證券商經營證券業務之犯行應認為已起訴，僅係漏
    列法條而已。原判決漏未就此裁判，有刑事訴訟法第379 條
    第12款所定已受請求之事項未予判決之當然違背法令。
(二)陳家豪、林灝璥，分別將其帳戶存摺、提款卡及密碼交予真
    實姓名年籍不詳之成年人，作為匯款工具。告訴人受「李愷
    齡」誘騙，先後購買1張及2張輝城電子股份有限公司（下稱
    輝城公司）之股票，並匯款至被告2 人之帳戶。而輝城公司
    係於其後始在網路公布該公司未有任何上櫃或上市申請 IP0
    計畫，也未曾委託任何機構或坊間財顧或投顧公司兜售本公
    司股票等警語，此為原判決所肯認。從而，告訴人匯款至被
    告2 人帳戶購買輝城公司股票時，尚無從透過網路或其他管
    道知悉上情，無法評估投資風險而為正確決定，足認被告 2
    人有構成幫助詐欺及洗錢犯行。原判決遽認不能證明被告犯
    罪，有證據上理由矛盾之違法，且與最高法院31年上字第14
    12號判例、69年台上字第4913號判例意旨有違等語。
四、惟查：
（一）本院31年上字第1412號判例意旨為「科刑判決所認定之事
      實，與其所採用之證據不相適合，即屬證據上之理由矛盾
      ，按諸刑事訴訟法第371 條第14款，其判決當然為違背法
      令」，係在闡述刑事訴訟法第379 條第14款規定判決所載
      理由矛盾之意涵；本院69年台上字第4913號判例要旨為「
      科刑判決所認定之事實，與所採之證據，不相適合，即屬
      證據上理由矛盾，其判決當然為違背法令。刑事訴訟法上
      所謂認定犯罪事實之證據，係指足以證明被告確有犯罪行
      為之積極證據而言，該項證據必須適合於被告犯罪事實之
      認定，始得採為斷罪之資料」，係在闡述認定犯罪事實需
      依適合之證據，否則即屬證據上理由矛盾，屬刑事訴訟法
      第379條有關之判例，均非刑事妥速審判法第9條第1項第3
      款所稱「判決違背判例」之範圍，檢察官援引上開刑事判
      例資為上訴理由，與速審法第9 條第1項第3款所稱之判決
      違背判例不相適合。至上訴意旨指摘: 原判決漏未審判被
      告2 人所犯幫助非證券商經營證券業務罪嫌，有已受請求
      之事項未予判決之違法云云，核屬刑事訴訟法第379 條第
      12款規定，為刑事妥速審判法第9條第2項所定得提起第三
      審上訴之除外情形。
（二）綜上，檢察官提起第三審上訴，上訴意旨所指與刑事妥速
      審判法第9 條規定不相適合。其餘上訴意旨，既未指出原
      判決所適用之法令究竟如何牴觸憲法，復未說明原判決有
      何具體違背司法院解釋、判例之重大違背法令事由，自應
      認本件檢察官關於被告2 人被訴違反洗錢防制法部分之上
      訴，不合法律上之程式，而從程序上駁回。
貳、被訴幫助詐欺取財罪部分：
一、刑事訴訟法第376條第1項各款所規定之案件，經第二審判決
    者，除第二審法院係撤銷第一審法院所為無罪、免訴、不受
    理或管轄錯誤之判決，並諭知有罪之判決，被告或得為被告
    利益上訴之人得提起上訴外，其餘均不得上訴於第三審法院
    ，為該條項所明定。
二、本件起訴書起訴被告2 人涉犯刑法第30條、第339條第1項之
    幫助詐欺取財部分，原審維持第一審諭知無罪之判決，核屬
    刑事訴訟法第376 條第1項第4款之案件，既經第二審判決，
    又無同項但書規定之情形，自不得上訴於第三審法院，檢察
    官猶就此部分提起上訴，自非適法，應併予駁回。
據上論結，應依刑事訴訟法第395 條前段，判決如主文。
中    華    民    國   111    年    10    月    13    日
                  刑事第五庭審判長法  官  李  錦  樑  
                                  法  官  周  政  達  
                                  法  官  錢  建  榮  
                                  法  官  林  婷  立  
                                  法  官  蘇  素  娥  
本件正本證明與原本無異
                                  書記官
中    華    民    國   111    年    10    月    20    日